臺灣臺中地方法院刑事判決
110年度簡上字第195號
上  訴  人  
即  被  告  張靜枝


上列上訴人因侵占案件，不服本院中華民國110 年3月26日110
年度中簡字第680 號所為第一審刑事簡易判決（聲請簡易判決處
刑案號：109 年度偵字第38299號），提起上訴，本院管轄之第
二審合議庭判決如下：
    主    文
原判決撤銷。
張靜枝犯侵占罪，處拘役拾日，如易科罰金，以新臺幣壹仟元折
算壹日。
    犯罪事實
一、張靜枝於民國108年12月10日，以附條件買賣分期付款之方
    式，向址設新北市○○區○○路0段00號19樓之1之「遠信國際租
    賃股份有限公司」（下稱遠信公司）合作之偉達車業有限公
    司機車行，購買車牌號碼000-0000號普通重型機車（下稱本
    件車輛），約定總價為新臺幣（下同）9萬2268元，自109年
    1月16日起至111年12月16日止，分36期，每月每期應繳2563
    元，且分期付款金額付清之前，遠信公司保有本件車輛之所
    有權，張靜枝僅得占有使用，不得擅自處分。而偉達車業有
    限公司並於108年12月12日將本件車輛交付予張靜枝，詎張
    靜枝取得本件車輛後，竟意圖為自己不法之所有，基於侵占
    之犯意，即於108年12月12日，以4萬3000元價格，將本件車
    輛出售予不知情之人。嗣經遠信公司提出告訴，循線追查，
    始悉上情。
二、案經遠信公司告訴臺灣臺中地方檢察署檢察官偵查後聲請簡
    易判決處刑。
    理    由
一、證據能力之說明：
　㈠按刑事訴訟法第159條之5規定被告以外之人於審判外之陳述
    ，雖不符前4條之規定，而經當事人於審判程序同意作為證
    據，法院審酌該言詞陳述或書面陳述作成時之情況，認為適
    當者，亦得為證據。當事人、代理人或辯護人於法院調查證
    據時，知有第159條第1項不得為證據之情形，而未於言詞辯
    論終結前聲明異議者，視為有前項之同意，其立法意旨在於
    傳聞證據未經當事人之反對詰問予以核實，原則上先予排除
    ，惟若當事人已放棄詰問或未聲明異議，基於證據資料愈豐
    富，愈有助於真實發現之理念，且強化言詞辯論原則，法院
    自可承認該傳聞證據例外擁有證據能力。經查，檢察官、被
    告張靜枝（下稱被告）對本院下述所引用之證據均表示沒有
    意見（本院卷第53頁），且迄至言詞辯論終結前亦未聲明異
    議，本院審酌該等證據之取得過程並無瑕疵，與本案待證事
    實間復具有相當之關聯性，以之為本案證據尚無不當，認為
    得為本案之證據，是依刑事訴訟法第159條之5之規定，均有
    證據能力。
　㈡又傳聞法則乃對於被告以外之人於審判外之言詞或書面陳述
    而為之規範，本案判決以下所引用之非供述證據，無刑事訴
    訟法第159條第1項規定傳聞法則之適用，經本院於審理時依
    法踐行調查證據程序，檢察官、被告均不爭執各該證據之證
    據能力，且與本案待證事實具有自然之關聯性，亦查無依法
    應排除其證據能力之情形，依法自得作為證據。
二、上揭犯罪事實，業據被告於警詢時、偵查中及本院準備程序
    、審理時迭次坦承不諱，核與告訴人遠信公司代理人蔡明德
    、陳立為指述情節相符，復有遠信公司分期付款買賣申請書
    暨約定書影本、物品買賣分期付款約定書影本、張靜枝之身
    分證及本件車輛行照影本、遠信公司109年11月10日109遠資
    法戊字第40075號函、應收帳款明細、公路監理資料有償利
    用服務網-駕駛人與車輛查詢資料、機車車籍查詢資料、交
    通部公路總局臺北區監理所蘆洲監理站110年1月20日北監蘆
    站字第1100012488號函暨過戶登記資料、本件車輛買受人吳
    長明提供之本件車輛買賣資料等件附卷可資佐證，足認被告
    前揭自白核與事實相符，堪信為真實；綜上所述，被告上開
    侵占犯行，事證明確，堪以認定，應予依法論科。
三、核被告所為，係犯刑法第335條第1項之侵占罪。
四、撤銷改判之理由：
　  原審經審理結果，認為被告犯刑法第335條第1項侵占罪，事
    證明確而予以論罪科刑，固非無見。惟查：
　㈠本案被告於上訴後業與告訴人達成民事和解，並已賠償76890
    元以資抵償全部機車價款，此有遠信公司110年7月8日刑事
    陳報狀及清償證明書各1份在卷可憑（見簡上卷第39、55頁
    ），原審未及審酌被告於上訴後已與告訴人和解成立，清償
    機車餘款，業已盡力彌補損害之犯後態度，而就被告本案犯
    行宣告有期徒刑3月，其量刑審酌事項尚難謂允當。
　㈡次查被告於提起上訴後，業經賠償全部機車餘款計76890元，
    已超過原審所諭知應沒收之犯罪所得74327元，依刑法第38
    條之1第5項規定意旨，本件被告之犯罪所得既已全數用以賠
    償告訴人，已無任何犯罪所得，自無從再就被告之犯罪所得
    併予宣告沒收及追徵。原審未及審酌上情，諭知就未扣案之
    犯罪所得74327元沒收，如全部或一部不能沒收或不宜執行
    沒收時，追徵其價額，亦有未合。
　㈢基上，被告以上訴後業與告訴人達成和解並賠償機車餘款，
    請求從輕量刑及撤銷沒收犯罪所得，為有理由，自應由本院
    撤銷改判。
五、爰審酌被告明知其持有之上開機車係以附條件買賣方式購得
    ，竟於買賣價金尚未全部繳清前，擅以所有人自居而將機車
    轉售予第三人，顯然欠缺尊重他人財產權之觀念，所為實不
    足取，應予非難；參以被告於偵查及審理中均坦承犯行，犯
    後態度尚稱良好，且於提起上訴後業與告訴人達成民事和解
    並賠償全部損失，暨衡酌被告本案之犯罪動機、目的、手段
    ，以及被告之智識程度為高中畢業、現從事清潔工作、月收
    入約為24000元、經濟狀況欠佳等一切情狀（見簡上卷第71
    頁），量處如主文所示之刑，並諭知易科罰金之折算標準，
    以示懲儆。
六、關於不諭知沒收、追徵部分之說明：
　㈠按犯罪所得，屬於犯罪行為人者，沒收之；於全部或一部不
    能沒收或不宜執行沒收時，追徵其價額。刑法第38條之1第1
    項前段、第3項定有明文。而「任何人都不得保有犯罪所得
    」為普世基本法律原則，犯罪所得之沒收、追徵，在於剝奪
    犯罪行為人之實際犯罪所得（原物或其替代價值利益），使
    其不能坐享犯罪之成果，以杜絕犯罪誘因，性質上屬類似不
    當得利之衡平措施，著重所受利得之剝奪，是依刑法第38條
    之1第5項規定，犯罪所得已實際合法發還被害人者，不予宣
    告沒收或追徵。
  ㈡查被告於提起上訴後，於本院審理時業與告訴人遠信公司達
    成民事和解，賠償告訴人之損害共76890元，此有遠信公司1
    10年7月8日刑事陳報狀及清償證明書各1份存卷可憑，已超
    過原審所諭知應沒收之犯罪所得74327元，依刑法第38條之1
    第5項規定意旨，本件被告賠償告訴人之金額已超過其犯罪
    所得，自無庸再就被告之犯罪所得併予宣告沒收及追徵，附
    此敘明。
據上論斷，應依刑事訴訟法第455條之1第1項、第3項、第369條
第1項前段、第364 條、第299 條第1 項前段，刑法第335條第1 
項、第41條第1 項前段，刑法施行法第1條之1 第1 項，判決如
主文。
本案經檢察官陳建文聲請簡易判決處刑，檢察官陳信郎到庭執行
職務。
中　　華　　民　　國 　110　　年　　10　　月　  28  　日
                  刑事第一庭  審判長法  官  李進清
                                    法  官  張德寬
                                    法  官  路逸涵
以上正本證明與原本無異。
不得上訴。
　　　　　　　　　　　　　　　　　　書記官  孫立文
中　　華　　民　　國 　110　　年　　10　　月　  28  　日